臺灣高等法院刑事判決
109年度上訴字第1643號
上  訴  人  
即  被  告  林杰誼





選任辯護人  詹以勤律師(法扶律師)
上列上訴人即被告因違反槍砲彈藥刀械管制條例等案件，不服臺
灣臺北地方法院108年度訴字第223號，中華民國109年3月18日第
一審判決（起訴案號：臺灣臺北地方檢察署107年度偵字第24062
號），提起上訴，本院判決如下：
    主  文
原判決撤銷。
林杰誼犯非法持有爆裂物罪，處有期徒刑伍年貳月，併科罰金新
臺幣伍萬元，罰金如易服勞役，以新臺幣壹仟元折算壹日；又犯
非法使用爆裂物未遂罪，累犯，處有期徒刑捌月。扣案之手提袋
壹個沒收。又犯竊盜罪，共貳罪，各處有期徒刑貳月，如易科罰
金，均以新臺幣壹仟元折算壹日。所處不得易科罰金之刑，應執
行有期徒刑伍年肆月，所處得易科罰金之刑，應執行有期徒刑參
月，如易科罰金，以新臺幣壹仟元折算壹日。 
    犯罪事實
一、林杰誼明知具有殺傷力之爆裂物係屬槍砲彈藥刀械管制條例
    所管制之物品，非經主管機關許可，不得持有，竟基於持有
    具殺傷力之爆裂物之犯意，於民國107年2月初某日，在網際
    網路上之「暗網CVV 商店」，購得如附表編號1、2所示具爆
    發性及破壞力之爆裂物共2枚而持有之。
二、林杰誼因與陳世杰有債務糾紛而心生不滿，竟分別意圖為自
    己不法所有，基於竊盜之犯意，於107年9月22日上午6時53
    分許（起訴書誤載6時4分許），駕駛車牌號碼0000-00號自
    用小客車，行經新北市○○區○○○00○0號旁停車格，先後從洪
    培然所有之車牌號碼000-0000號自用小客車及林瑜綺所有之
    車牌號碼000-0000號自用小客車上，徒手竊取車牌各1面，
    將之懸掛於其所駕駛之自用小客車上以掩蔽行蹤。另基於恐
    嚇危害安全、非法使用爆裂物爆炸致生公共危險之犯意，於
    同日上午7時35分許，前往陳世杰位於新北市○○區○○○00○0號
    住處，將先前所購得如附表編號1所示爆裂物放置於手提袋
    內，以自備之打火機點燃爆引後丟擲在該處門口，以此方式
    恫嚇陳世杰，使其心生畏懼，致生危害於其生命、身體及財
    產安全，惟該爆裂物因燃燒至中途即熄滅，而未生爆炸之結
    果。嗣陳世杰之配偶陳蕙瑛發覺後報警，警方到場處理後，
    扣得如附表編號1所示爆裂物1枚及手提袋1個。經警方循線
    追查，於107年9月25日上午6時53分許，在新北市○○區○○路0
    段000○0號前，為警發覺何碩芸駕駛車牌號碼0000-00號自用
    小客車搭載林杰誼，遂上前攔查，經其同意搜索，扣得如附
    表編號2所示之爆裂物1枚。
三、案經陳世杰訴由新北市政府警察局新店分局報告臺灣臺北地
    方檢察署檢察官偵查起訴。 　　
    理  由
壹、程序部分
一、按被告以外之人（包括證人、鑑定人、告訴人、被害人及共
    同被告等）於審判外之陳述雖不符刑事訴訟法第159 條之1
    至之4等4 條之規定，而經當事人於審判程序同意作為證據
    ，法院審酌該言詞陳述或書面陳述作成時之情況，認為適當
    者，亦得為證據，同法第159條之5第1項定有明文。經查，
    本院以下所引用被告以外之人於審判外之陳述，檢察官
　　、被告林杰誼及辯護人於本院準備程序中，均表示同意具備
    證據能力（本院卷第181至184頁），本院審酌各該證據資料
    製作時之情況，亦無違法不當或證明力明顯過低之瑕疵，以
    之作為證據應屬適當，依刑事訴訟法第159條之5第1項規定
    ，認該等證據均具證據能力。
二、本判決所引用之非供述證據部分，與本案均有關聯性，復無
    證據證明係實施刑事訴訟程序之公務員以不法方式所取得，
    亦無刑事訴訟法第159條之4顯有不可信之情況與不得作為證
    據之情形，且經本院於審理期日依法進行證據之調查、辯論
    ，依刑事訴訟法第158條之4之反面解釋，應有證據能力。
貳、實體部分
一、得心證之理由
　㈠上揭事實，業據被告林杰誼於本院審理中坦承不諱（本院卷
    第302頁），且有證人即告訴人陳世杰、證人陳蕙瑛於警詢
    及偵查中、證人即被害人洪培然、林瑜綺、證人林振原、何
    碩芸於警詢中證述在卷可佐（107年度偵字第24062號卷〈下
    稱偵查卷〉第27至37頁、第39至41頁、第43至45頁、第47至5
    1頁、第53至55頁、第237至238頁、第241至242頁、第253至
    255 頁），並有自願受搜索同意書、新北市政府警察局新店
    分局搜索扣押筆錄、扣押物品目錄表、犯罪流程時序地圖資
    料、107年9月22日被告車輛ETC定位資料、手機通聯定位資
    料各1份、監視器錄影翻拍照片22張、扣案物暨搜索照片共2
    8張、新北市政府警察局新店分局108年3月13日新北警店刑
    字第1083721229號函暨所附新北市政府警察局新店分局轄內
    疑似爆裂物案現場勘察報告1份（內含現場勘察照片46張、
    採證同意書暨證物清單正本3 份、刑事案件證物採驗紀錄表
    正本1 份、新北市政府警察局107年10月19日新北警鑑字第1
    072022111號鑑驗書）在卷可稽（偵查卷第77頁、第79至83
    頁、第97頁、第99頁、第101至103頁、第105至125頁、第12
    7至153頁、原審卷㈠第43至92頁），另有附表編號1、2所示
    爆裂物共2枚及手提袋1個扣案可佐。
  ㈡按槍砲彈藥刀械管制條例第4條第1項第2款，雖就該條例所稱
    之彈藥，規定為係指同條、項第1 款各式槍砲所使用之砲彈
    、子彈及其他具有殺傷力或破壞性之各類炸彈、爆裂物。但
    就如何可認為具有殺傷力或破壞性與爆裂物，則無定義性之
    規定，自當由實務加以補充。一般而言，殺傷力係針對人體
    而著眼，其認定，係「指在最具威力的適當距離，以槍砲彈
    丸可穿入人體皮肉層」，據日本科學警察研究所研究結果，
    每平方公分動能達20焦耳以上之彈丸，即可穿入人體皮肉層
    ，向為我國司法實務參採；此動能基準，於槍砲彈丸之場合
    ，固可經儀器測定，然於爆裂物之情形，無法依儀器測定其
    動能標準，當就其爆炸傷害效應而為認定，倘依其爆震波之
    超壓、人體位移加速減速傷害、高熱或爆破碎片等情況，足
    以對人體或其皮肉層造成傷害，即該當殺傷力；至於破壞性
    ，乃針對物件而著眼，凡能對於物件予以破壞、毀損者，即
    具有破壞性，不以喪失全部作用為必要，造成瑕疵仍屬之；
    而爆裂物，則指其物具有爆發性，且有破壞力，可於瞬間將
    人殺傷或物毀損者（最高法院101年度台上字第1689號判決
    要旨參照）。經查，扣案如附表所示爆裂物，經送請刑事警
    察局以外觀透視法、X光透視法、拆解法、燃燒試驗法、呈
    色試驗法、氣相層析／質譜分析法、核磁共振分析法、紅外
    線光譜分析法、掃瞄式電子顯微鏡/X- 射線能譜分析法鑑定
    ，鑑定結果認均內含煙火類火藥，屬結構完整可投擲之點火
    式爆裂物（詳如附表編號1、2所示；證據及卷頁均詳如附表
    編號1、2所示），復參酌高空煙火作用原理：高空煙火球原
    係密封於高空煙火筒內之發射管，點燃筒外之爆引後，旋使
    筒裝內發射藥燃燒將高空煙火球發射推送至高空產生爆炸，
    伴隨煙火火光四射及巨大聲響之效果，因煙火球內部填充大
    量之煙火類火藥，爆炸威力強大極具危險性及殺傷力，因此
    有其固定之燃放及使用目的（供節慶、娛樂及觀賞使用），
    必須朝高空燃放並保持安全距離，避免爆炸及破片傷害等節
    ，有刑事警察局108年2月15日刑偵五字第1083400035號鑑驗
    通知書在卷可參（原審卷㈠第178頁），徵之證人劉立中於原
    審審理時證稱：上開鑑驗通知書是由伊所製作，一開始也是
    伊去現場排除附表編號1所示之爆裂物的危害。伊到現場時
    ，以X光機顯示，發現其結構完整，點火有著但沒有往下延
    伸，因為沒有爆炸，也是有可能爆炸，要是火很緩慢的延燒
    的話還是會爆炸，伊在案發現場沒有拆解，要移到辦公室旁
    邊空曠處拆解。排除危害最重要的就是分解它的結構，讓爆
    炸物的爆炸鏈不能完成，就失去爆炸的作用。伊先將該爆裂
    物外增加其爆炸威力之透明膠帶排除，再用木工虎鉗遙控將
    外殼壓碎，爆炸壓力會減輕。壓碎之後發火物即本案的爆引
    就與火藥分離，再將火藥送鑑定。該爆裂物是先用白色泡棉
    包裹，再放置骰盅內，骰盅頂端挖個洞，伸出綠色爆引。綠
    色爆引上沒有連結纏繞膠帶，綠色爆引連結到紅色爆引，紅
    色爆引上有纏繞膠帶，紅色爆引長約43公分，膠帶等於是爆
    引的一部分，紅色爆引是要纏繞在爆裂物的周圍延時引爆，
    在紅色爆引上面，爆引的膠帶纏得很長，與綠色的爆引連結
    。當時綠色爆引有點燃。如爆裂物發生爆炸，泡棉僅供燃燒
    ，骰盅外殼硬塑膠會被炸碎變成碎片，增加殺傷力。爆裂物
    外面有多層膠帶緊密纏繞，功用在於增加爆裂物的密閉性，
    造成殺傷力增加。鑑定報告提及爆裂物結構完整，是指爆炸
    鏈應有4要素，火藥、發火物、開關、火源，該爆裂物結構
    完整，火藥乃煙火藥，發火物為爆引，開關以及火源都是點
    火，非常完整。附表編號1 所示之爆裂物，爆引深入爆裂物
    中心，與火藥緊密結合，意謂點火極有可能燃燒深入爆裂物
    中心產生爆炸，如無因爆引丟擲時碰觸地面或燃燒到旁邊的
    塑膠而熄滅的情況下，該爆裂物經過點火，確實有可能順利
    引爆等語（原審卷㈠166至168頁、第170至172頁），並有鑑
    驗蒐證照片38張附卷可參（原審卷㈠第199頁），可知附表編
    號1、2所示爆裂物共2枚，均具備爆裂物之完整結構，係將
    高空煙火球自發射筒（煙火筒）取出，另分別加裝爆引而加
    工改、變造其點火方式所製成，經改、變造後使之投擲並在
    地面上爆炸，而高空煙火因其特性係以煙火筒發射，使其在
    高空爆炸，以製造大範圍炫麗光影效果，並伴隨巨大聲響，
    可以想見爆炸威力強大極具危險性及殺傷力，況附表所示爆
    裂物2枚，均再以膠帶纏繞高空煙火球，增加其密閉性以提
    高殺傷力，附表編號1所示之爆裂物另以骰盅包覆，足致炸
    碎成碎片更增其殺傷力，若以近距離朝人點燃後丟擲，其爆
    炸威力當能對一定距離以內之人體產生殺傷作用，及對一定
    距離以內之物件予以破壞、毀損，具備相當爆發性及破壞力
    ，均屬槍砲彈藥刀械管制條例及刑法所規定之爆裂物無訛。
　㈢綜上，被告上揭自白，核與事實相符，堪信為真實。本案事
    證明確，被告犯行均堪認定，應予依法論科。
二、論罪
  ㈠按行為後法律有變更者，適用行為時之法律，但行為後之法
    律有利於行為人者，適用最有利於行為人之法律，刑法第2 
    條第1 項定有明文。查被告為本案事實欄二所示竊盜犯行後
    ，刑法第320條第1項業於108年5月29日修正公布，於同年5
    月31日施行。修正前刑法第320條第1項規定：「意圖為自己
    或第三人不法之所有，而竊取他人之動產者，為竊盜罪，處
    5年以下有期徒刑、拘役或5百元以下罰金」，修正後則規定
    ：「意圖為自己或第三人不法之所有，而竊取他人之動產者
    ，為竊盜罪，處5年以下有期徒刑、拘役或50萬元以下罰金
    」，修正後規定已將罰金數額提高，經新舊法比較結果，修
    正後規定並未較有利於被告，自應適用行為時之修正前刑法
    第320條第1項規定。
　㈡按刑法第2條第1項所稱「行為後法律有變更者」，包括犯罪
    構成要件有擴張、減縮，或法定刑度有變更等情形。故行為
    後應適用之法律有上述變更之情形者，法院應綜合其全部罪
    刑之結果而為比較適用。惟若新、舊法之條文內容雖有所修
    正，然其修正內容與罪刑無關，僅為文字、文義之修正、條
    次之移列，或將原有實務見解及法理明文化等無關有利或不
    利於行為人之情形，則非屬上揭所稱之法律有變更，亦不生
    新舊法比較之問題，而應依一般法律適用原則，逕行適用裁
    判時法。故行為後法律若有修正，不論是否涉及前揭法律變
    更，抑或僅係無關行為人有利或不利事項之修正，法院應綜
    合法律修正之具體內容，於理由內說明有無刑法第2 條第1 
    項所規定「行為後法律有變更」之情形及應適用之法律，始
    屬適法（最高法院107年度台上字第4438號判決參照）。查
    被告行為後，刑法第305條雖於108年12月25日公布修正，於
    同年月27日施行，惟修正後之規定係依刑法施行法第1條之1
    第2項前段規定將罰金提高30倍，亦即將原本之銀元300元，
    修正為新臺幣9千元，其修正之結果不生有利或不利於行為
    人之情形，自非法律變更，當不生新舊法比較之問題，而逕
    適用現行刑法第305條規定。
  ㈢按未經許可持有槍、彈罪，其持有之繼續係行為之繼續，至
    持有行為終了時，均論以一罪，不得割裂。若以之犯他罪，
    兩罪間之關係如何，端視其開始持有之原因為斷。如早已非
    法持有槍、彈，後另起意犯罪，或意圖犯甲罪而持有槍、彈
    ，卻持以犯乙罪，均應以數罪併罰論處；如行為人為犯特定
    之罪而持有槍、彈，其持有槍、彈之同時亦係犯該特定之罪
    時，自可依想像競合犯之規定，論以一罪；如於持有槍、彈
    後即緊密實行該特定犯罪，雖其持有槍、彈之時、地與犯特
    定罪之時、地，在自然意義上非完全一致，然二者仍有部分
    合致，且犯罪目的單一，依一般社會通念，認應評價為一罪
    方符合刑罰公平原則，如予數罪併罰，反有過度處罰之虞，
    與人民法律感情亦未契合；是於牽連犯廢除後，應適度擴張
    一行為概念，認此情形為一行為觸犯數罪名之想像競合犯，
    方屬適當（最高法院99年度台上字第5556號、106年度台上
    字第2766號判決意旨參照）。經查，被告於事實欄一所示時
    地，無故持有附表所示之爆裂物，屬繼續犯，其於無故持有
    行為繼續中，始另行起意持附表編號1所示之爆裂物點燃引
    信後丟擲在告訴人住處以恫嚇告訴人，此據被告於原審審理
    中自陳在卷（原審卷㈡第163 頁），就無故持有附表編號1、
    2所示之爆裂物部分，仍屬原單純持有繼續犯行之一部，無
    從割裂而另論一意圖供犯罪而持有爆裂物罪，亦不得因其後
    持以為恐嚇行為，而追溯合併論以一個意圖供犯罪之用而持
    有爆裂物罪，合先敘明。
　㈣故核被告就事實欄一所為，係犯槍砲彈藥刀械管制條例第7條
    第4項之非法持有爆裂物罪。被告就事實欄二所為，係犯修
    正前刑法第320條第1項之竊盜罪（2罪）、刑法第186條之1
    第4項、第1項之非法使用爆裂物未遂罪及同法第305條之恐
    嚇危害安全罪。且按未經許可持有槍、彈，係侵害社會法益
    之罪，同時持有種類相同之槍、彈，縱令客體有數個（如數
    支同種類槍枝、數發同種類子彈），仍為單純一罪，不生想
    像競合問題（最高法院97年度台上字第231號判決意旨參照
    ）。故被告就事實欄一同時購入而持有附表編號1、2所示之
    爆裂物共2枚，此部分持有之客體種類相同，屬單純一罪。
  ㈤被告以一非法使用爆裂物以恫嚇告訴人行為，同時犯刑法第1
    86條之1第4項、第1項之非法使用爆裂物未遂罪及同法第305
    條之恐嚇危害安全罪，為想像競合犯，應依刑法第55條前段
    規定，從一重之非法使用爆裂物未遂罪處斷。至被告出於同
    一計畫，為掩飾行蹤以達成最終恐嚇告訴人之目的，先竊取
    被害人洪培然、林瑜綺所有之車牌各1面，然此部分所犯竊
    盜罪，與嗣後非法使用爆裂物未遂及恐嚇危害安全犯行，各
    行為時間、地點、侵害法益均不同，且無行為局部同一之情
    ，尚難評價為一行為，而認有想像競合犯之適用，併此敘明
    。
  ㈥被告上開所犯非法持有爆裂物罪、竊盜罪（2罪）及非法使用
    爆裂物未遂罪間，犯意各別，行為互殊，侵害法益不同，應
    予分論併罰。
　㈦被告前因傷害致死案件，經本院以89年度上訴字第2181號判
    決判處有期徒刑10年確定，於96年4月27日假釋出監，惟其
    於假釋期間內因施用第二級毒品，分別由臺灣新北地方法院
    以100年度易緝字第47號判決處有期徒刑4月確定，及臺灣宜
    蘭地方法院以101年度簡字第149 號判決處有期徒刑5月確定
    ，上開假釋並經撤銷，所餘殘刑3年7月又9日與上開案件接
    續執行，於104年12月11日縮刑期滿執行完畢等節，有本院
    被告前案紀錄表1份在卷可稽，被告於前開有期徒刑執行完
    畢後，5年內故意再犯本案有期徒刑以上之罪，均為累犯，
    本院分別衡以：①被告前案與本案非法持有爆裂物罪、竊盜
    罪，罪質迥異，犯罪情節、目的、原因、手段均不相同，不
    法關聯性甚微，被告此部分所犯，審酌各項量刑事由後，已
    足充分評價被告所應負擔罪責，爰不予加重其刑，以符罪刑
    相當原則及比例原則。②被告本案所犯非法使用爆裂物未遂
    罪，對他人生命、身體安全有顯在或潛在之危害性，被告目
    的又係為恫嚇告訴人，與被告前案所犯傷害致死罪間，同具
    暴力性質，顯見被告有一再故意為暴力犯罪之特別惡性，以
    及對刑罰反應力較為薄弱之情狀，並參酌司法院釋字第775
    號解釋意旨，認被告依刑法第47條第1項規定，就其本案所
    犯之罪加重最低本刑，與憲法罪刑相當之原則無違，爰依法
    加重其刑。
  ㈧按刑法所謂「不能犯」（或不能未遂），係指已著手於犯罪
    之實行，而不能發生犯罪之結果，且無危險者而言。亦即犯
    罪之不完成，係由於行為之性質上無結果實現之可能性，不
    能發生法益侵害或未有受侵害之危險，始足當之。倘行為人
    有犯罪之故意，並已著手實行，其犯罪之不完成係由於外部
    障礙所致，自不能謂係不能犯（最高法院103年度年度台上
    字第4504號判決意旨參照）。被告雖於本院準備程序中供稱
    ：伊把附表編號1所示爆裂物中原本兩節的引信扯掉其中一
    段，然後用膠帶包住，再帶到陳世杰家門口，點燃還剩下的
    一小節（綠色）引信，不會產生爆炸結果等語（本院卷第18
    0頁），然編號1所示爆裂物結構完整，爆引並無切斷或破壞
    之痕跡，其外纏繞之綠色爆引連接紅色爆引，紅色爆引纏繞
    爆裂物周圍並與內部火藥相連結，如無因爆引丟擲時碰觸地
    面或燃燒到旁邊的塑膠而熄滅的情況下，點燃綠色爆引足以
    引爆該爆裂物，此據證人劉立中證述如前，並有內政部警政
    署刑事警察局109年9月21日刑偵五字第1093400408號函文1
    份附卷可佐（本院卷第195頁），則被告空言辯稱其已扯斷
    爆引，不會產生爆炸結果云云，自無從採信。故被告於事實
    欄二所示時地，前往告訴人住處丟擲附表編號1所示之爆裂
    物，該爆裂物應係因偶然燃燒至中途而熄滅之原因，致未生
    爆炸之結果，僅為障礙未遂，而非不能未遂。被告已著手非
    法使用爆裂物之行為，然尚未發生爆裂物爆炸之結果，其非
    法使用爆裂物爆炸之犯罪為未遂，爰依刑法第25條第2項之
    規定，按既遂犯之刑度減輕其刑，且依法先加後減之。
　㈨按刑法第62條所定自首減刑，係以對於未發覺之犯罪，在有
    偵查犯罪職權之公務員知悉犯罪事實及犯人之前，向職司犯
    罪偵查之公務員坦承犯行，並接受法院之裁判而言。苟職司
    犯罪偵查之公務員已知悉犯罪事實及犯罪嫌疑人後，犯罪嫌
    疑人始向之坦承犯行者，為自白，而非自首。而所謂發覺，
    不以有偵查犯罪之機關或人員確知其人犯罪無誤為必要，僅
    須有確切之根據得為合理之可疑者，亦屬發覺（最高法院97
    年度台上字第5969號判決意旨參照）。員警於107年9月22日
    接獲報案後，旋即掌握犯罪嫌疑人使用車輛之情資，進而查
    知涉案者即為被告，嗣於107年9月25日上午6時53分許，在
    新北市○○區○○路0段000○0號前，發覺何碩芸駕駛車牌號碼00
    00-00號自用小客車搭載被告，遂上前攔查，因考量被告可
    能仍持有爆裂物，故敲破車窗後確認被告身分，被告表示其
    另於車內藏放爆裂物等物，經警搜索扣得如附表編號2所示
    之爆裂物1枚等情，此據證人即執行搜索警員李少祺於本院
    審理中證述明確（本院卷第287至291頁），核與證人何碩芸
    於本院審理中證述其駕車遭警攔查並搜索過程相符（本院卷
    第292至293頁），足認於員警搜索而扣得附表編號2所示爆
    裂物前，警方不僅已發覺被告涉犯非法持有附表編號1所示
    爆裂物、非法使用爆裂物、竊盜等罪嫌，並合理懷疑被告尚
    持有其他爆裂物，揆諸前揭說明，縱認被告為警攔查後，主
    動表明其持有附表編號2所示爆裂物，經警搜索並扣案，被
    告所為仍與自首要件不相合致，當無槍砲彈藥刀械管制條例
    第18條第1項、刑法第62條等自首相關減刑規定之適用。辯
    護人為被告辯護稱：就持有附表編號2所示之爆裂物部分，
    被告於107年9月25日警方攔查時，即主動告知員警車內後座
    放置之手提袋內放有爆裂物，此部分應有自首或槍砲彈藥刀
    械管制條例第18條第1項前段規定之適用云云，自非可採。
　㈩按刑法第59條規定之酌量減輕其刑，必須犯罪另有特殊之原
    因與環境，在客觀上足以引起一般同情，認為即使予以宣告
    法定最低度刑，猶嫌過重者，始有其適用。此所謂法定最低
    度刑，固包括法定最低本刑；惟遇有其他法定減輕之事由者
    ，則應係指適用其他法定減輕事由減輕其刑後之最低度刑而
    言。倘被告別有法定減輕事由者，應先適用法定減輕事由減
    輕其刑後，猶認其犯罪之情狀顯可憫恕，即使科以該減輕後
    之最低度刑仍嫌過重者，始得適用刑法第59條規定酌量減輕
    其刑（最高法院100年度台上字第744號判決可資參照）。經
    查，爆裂物對於社會治安具有重大危害，被告竟無故持有如
    附表所示爆裂物2枚，又僅因與告訴人有債務糾紛，持附表
    編號1所示爆裂物至告訴人住家門口點燃爆引，以此方式恫
    嚇告訴人，惡性非輕，此外，復查無被告有何特殊之原因或
    環境而犯罪，在客觀上足以引起一般人同情之處，被告所犯
    持有爆裂物及非法使用爆裂物等罪，實無宣告法定低度刑，
    猶嫌過重之情，自無刑法第59條酌減刑度規定之適用，故辯
    護人以被告所為，有情輕法重之情，請求依刑法第59條規定
    酌減其刑，難認有據。
參、撤銷改判部分
一、原審以被告林杰誼犯罪事證明確，予以論罪科刑，固非無見。惟查：1.被告就事實欄二所示犯行中，雖係出掩飾行蹤，以達成最終使用爆裂物以恐嚇告訴人之目的，先竊取被害人洪培然、林瑜綺所有之車牌各1面，此部分所犯竊盜罪，與嗣後非法使用爆裂物未遂及恐嚇危害安全犯行，各行為時間、地點、侵害法益均不同，且無行為局部同一之情，尚難評價為一行為，而認有想像競合犯之適用，原審認被告所為竊盜、非法使用爆裂物未遂、恐嚇危害安全犯行間係基於同一行為決意所為，依社會通念，應評價為一行為同時觸犯數罪名較適當，為想像競合犯，依刑法第55條前段規定，從一重論以非法使用爆裂物未遂罪處斷，尚有未合。2.刑罰之量定，固屬法院自由裁量之職權行使，惟刑事審判之量刑，旨在實現刑罰權之分配的正義，故法院對科刑判決之被告量刑，應符合罪刑相當原則，使罰當其罪，以契合人民之法律感情。此所以刑法第57條明定科刑時應審酌一切情狀，尤應注意該條所列各款情形，以為科刑輕重之標準，最高法院95年度台上字第1779號判決意旨可供參照。查被告於偵查及原審審理中未坦承非法持有爆裂物、非法使用爆裂物等犯行，固有不當，然於本院審理中，已坦承犯行，足認被告已知所錯誤，犯後態度已有不同，原審未及審酌此節，以被告犯後始終否認此部分犯行，犯後態度難認良好為量刑基準，即有未當。故被告以其業已坦承犯行，原審量刑過重，請求從輕量刑為由，提起上訴，為有理由，應由本院予以撤銷改判。
二、爰審酌被告明知具有殺傷力之爆裂物屬高度危險之物品，非
    經主管機關許可不得非法持有，以維社會大眾安全，仍無視
    法令禁止，無故持有附表所示之爆裂物，對於他人生命、身
    體及社會治安構成重大潛在之危險，又因與告訴人間之糾紛
    ，先竊取車牌各1面，懸掛在其所駕駛之本案小客車上以掩
    飾行蹤，造成被害人洪培然、林瑜綺財產上損失，復持附表
    編號1所示之爆裂物前往告訴人住處點燃引信後丟擲，嚴重
    危害社會治安，致生危害於告訴人之安全，且迄未與告訴人
    或被害人等達成和解，賠償其等損害，顯有不當，兼衡被告
    犯罪之動機、手段、於本院審理中自陳高職畢業之智識程度
    、原從事中古車買賣之工作、未婚之生活狀況（本院卷第30
    2頁），及其於本院審理中已坦承犯行，知所錯誤之態度等
    一切情狀，分別量處如主文第2項所示之刑，並就非法持有
    爆裂物罪併科罰金部分，諭知易服勞役之折算標準，就所犯
    竊盜罪部分，諭知易科罰金之折算標準。且就所處不得易科
    罰金及得易科罰金之徒刑部分，分別定其應執行之刑如主文
    第2項所示。
三、沒收：
  ㈠按供犯罪所用、犯罪預備之物或犯罪所生之物，屬於犯罪行
    為人者，得沒收之。但有特別規定者，依其規定，刑法第38
    條第2 項定有明文。查扣案之手提袋1個，為被告所有，且
    係供被告放置其於事實欄二所丟擲之附表編號1爆裂物所用
    ，此有現場照片2張、證物清單及扣押物品清單各1份在卷可
    參（原審卷㈠第56頁、第81頁、第97頁），爰依刑法第38條
    第2項前段規定，於被告所犯非法使用爆裂物犯行項下宣告
    沒收。
  ㈡扣案如附表編號1、2所示之爆裂物經鑑驗拆解及排除危害後
    ，已無爆裂之虞，亦無殺傷力，而失其違禁物之性質，爰不
    予宣告沒收。
  ㈢被告所竊得之車牌2面並未扣案，亦未發還被害人洪培然、林
    瑜綺，然業經被告丟棄山谷，此據被告於原審準備程序中供
    陳在卷（原審卷㈠第129 頁），衡以被告並未保有該竊得物
    品，且車牌為監理機關所核發，經濟價值不高，車輛所有人
    尚可申請作廢、補發，沒收上開車牌欠缺刑法上之重要性；
    又被告持以點燃附表編號1所示之爆裂物之打火機1個，固為
    被告所有，且供其犯非法使用爆裂物犯行所用之物，此經被
    告於原審審理中供述在卷（原審卷㈡第163 頁），衡情打火
    機價值不高，又非違禁物，倘宣告沒收或追徵，除另使刑事
    執行程序開啟之外，對於被告犯罪行為之不法、罪責評價並
    無影響，復不妨被告刑度之評價，對於沒收制度所欲達成或
    附隨之社會防衛亦無任何助益，欠缺刑法上重要性，更可能
    因刑事執行程序之進行，致使被告另生訟爭之煩及公眾利益
    之損失，因認無沒收之必要，爰均依刑法第38條之2第2項規
    定，不予宣告沒收。
  ㈣被告雖駕駛車牌號碼0000-00號小客車前往告訴人住處丟擲附
    表編號1所示之爆裂物，然其中車牌號碼0000-00號車牌，登
    記車主並非被告，此有車籍詳細資料報表1份在卷可查（偵
    查卷第175頁），且本案小客車與被告所犯非法使用爆裂物
    未遂罪，兩者間並無直接關連，又非違禁物或法院應義務沒
    收之物，無由藉剝奪其所有以預防並遏止犯罪之必要，爰不
    予宣告沒收。至扣案之改造槍枝1把（槍枝管制編號：00000
    00000號，經鑑定後認不具殺傷力）、含第一級毒品海洛因
    之香菸1支、第二級毒品甲基安非他命1包（毛重0.3公克）
    、吸食器1組等物品（偵查卷第83頁、第95頁），則查無證
    據證明與本案犯行有關連性，亦不予宣告沒收。
據上論斷，應依刑事訴訟法第369條第1項前段、第364條、第299
條第1項前段，槍砲彈藥刀械管制條例第7條第4項，刑法第2條第
1項前段、第11條前段、第186條之1第1項、第4項、第305條、第
55條、第47條第1項、第25條第2項、第41條第1項前段、第42條
第3項、第51條第5款、第38條第2項前段、修正前刑法第320條第
1項，刑法施行法第1條之1第1項規定，判決如主文。
本案經檢察官郭盈君提起公訴，檢察官李叔芬到庭執行職務。
中　　華　　民　　國　　109 　年　　12　　月　　17　　日
                  刑事第九庭    審判長法　官  潘翠雪
                                      法　官  曾德水
                                      法　官  俞秀美
以上正本證明與原本無異。
如不服本判決，應於收受送達後20日內向本院提出上訴書狀，其
未敘述上訴之理由者並得於提起上訴後20日內向本院補提理由書
（均須按他造當事人之人數附繕本）「切勿逕送上級法院」。
                                      書記官  謝崴瀚
中　　華　　民　　國　　109 　年　　12　　月　　17　　日
附錄：本案論罪科刑法條全文 
槍砲彈藥刀械管制條例第7條
未經許可，製造、販賣或運輸制式或非制式火砲、肩射武器、機
關槍、衝鋒槍、卡柄槍、自動步槍、普通步槍、馬槍、手槍或各
類砲彈、炸彈、爆裂物者，處無期徒刑或7年以上有期徒刑，併
科新臺幣3千萬元以下罰金。
未經許可，轉讓、出租或出借前項所列槍砲、彈藥者，處無期徒
刑或5年以上有期徒刑，併科新臺幣1千萬元以下罰金。
意圖供自己或他人犯罪之用，而犯前二項之罪者，處死刑或無期
徒刑；處徒刑者，併科新臺幣5千萬元以下罰金。
未經許可，持有、寄藏或意圖販賣而陳列第1項所列槍砲、彈藥
者，處5年以上有期徒刑，併科新臺幣1千萬元以下罰金。
意圖供自己或他人犯罪之用，以強盜、搶奪、竊盜或其他非法方
法，持有依法執行公務之人所持有之第1項所列槍砲、彈藥者，
得加重其刑至二分之一。
第1項至第3項之未遂犯罰之。

修正前中華民國刑法第320條
意圖為自己或第三人不法之所有，而竊取他人之動產者，為竊盜
罪，處五年以下有期徒刑、拘役或五百元以下罰金。
意圖為自己或第三人不法之利益，而竊佔他人之不動產者，依前
項之規定處斷。
前二項之未遂犯罰之。

中華民國刑法第186條之1
無正當理由使用炸藥、棉花藥、雷汞或其他相類之爆裂物爆炸，
致生公共危險者，處1年以上7年以下有期徒刑。
因而致人於死者，處無期徒刑或7年以上有期徒刑；致重傷者，
處3年以上10年以下有期徒刑。
因過失致炸藥、棉花藥、雷汞或其他相類之爆裂物爆炸而生公共
危險者，處2年以下有期徒刑、拘役或1萬5千元以下罰金。
第1項之未遂犯罰之。

中華民國刑法第305條
以加害生命、身體、自由、名譽、財產之事恐嚇他人，致生危害
於安全者，處2年以下有期徒刑、拘役或9千元以下罰金。
　　　
附表
編號 名      稱 外觀檢視及X 光透視結果 拆解及取樣鑑析結果      鑑定結果       證     據 1（起訴書附表編號2 ） 土製爆裂物1 枚 外觀係寬約14公分、高約12公分之黑色電動骰盅（外觀印有白色ABSOLUT VODKA 字體），內有填塞白色泡棉，泡棉一端有焚燒痕跡，骰盅頂端有直徑約1 公分孔洞（有焚燒痕跡）。使用X 光透視內部結構，內部有一枚球狀體且火藥結構完整，且外露之爆引深入球體內部與火藥緊密接合，依結構研判為使用高空煙火球改、變造之土製爆裂物。 拆解後，電動骰盅內有1 枚外觀為牛皮紙質之土黃色球狀體（高空煙火球，係使用黑色膠質半球體2 個，內部填充大量煙火類火藥，外部再以牛皮紙質包裹所組成），外部有使用多層透明膠帶緊密纏繞包覆，且外露綠色爆引1條（長約1 公分），同樣有點燃焚燒情形，拆開緊密纏繞之多層透明膠帶後，發現綠色膠帶爆引連結紅色爆引，總長約43公分，經量測該枚球狀體直徑約7.28公分、重約159.9 公克，拆解取出球體內灰黑色疑似火藥（重約104.8 公克）。經取樣送驗，檢出過氯酸鉀、硝酸鉀、鋁粉、碳粉及硫磺等成分，認係煙火類火藥。 係將高空煙火球於外部使用透明膠帶緊密纏繞包覆，能增加其密閉性，煙火球外露爆引且該爆引深入球體內部與火藥緊密接合，最外部再以黑色電動骰盅及白色泡棉包覆，前述諸項加工行為均屬改、變造，已改變高空煙火之燃放方式、使用目的及原始結構，認屬結構完整可投擲之點火式爆裂物。 ⒈刑事警察局108 年2月15日刑偵五字第1083400035號鑑驗通知書暨所附鑑驗蒐證照片（原審卷㈠第177 至179頁、第181至199頁）。 ⒉刑事警察局107 年12月29日刑鑑字第1070096022號鑑定書（原審卷㈠第202頁）。 2（起訴書附表編號1 ） 土製爆裂物1 枚 外觀為牛皮紙質土黃色球狀體1 枚（高空煙火球，係使用黑色膠質半球體2個，內部填充大量煙火類火藥，外部再以牛皮紙質包裹所組成），外部有使用多層透明膠帶緊密纏繞包覆，且外露綠色爆引1條（長約4 公分）。經量測球狀體直徑約7.75公分、重約171.6 公克。使用X 光透視內部結構，內部火藥結構完整，且外露之爆引伸入球體內部與火藥緊密接合，依結構研判為高空煙火球改、變造之土製爆裂物。 經拆解取下透明膠帶後，發現綠色爆引連結內部黃色爆引（總長約45公分），拆解取下球體內灰黑色疑似火藥（重約107.1公克），經取樣送驗，檢出鋁粉、硫磺、硝酸鉀、過氯酸鉀等成分，認係煙火類火藥。 係將高空煙火球於外部使用透明膠帶緊密纏繞包覆，能增加其密閉性且能增加爆炸威力及殺傷力，煙火球外露爆引1 條且爆引深入球體內部與火藥緊密接合，前述諸項加工行為均屬改、變造，已改變高空煙火之使用方式及原始結構，使其成為可投擲之點火式爆裂物，研判點燃爆引會產生爆炸（裂）結果，認屬槍砲彈藥刀械管制條例列管具殺傷力之爆裂物。 ⒈刑事警察局108 年2月15日刑偵五字第1083400035號鑑驗通知書暨所附鑑驗蒐證照片（原審卷㈠第177 至179 頁、第181至199頁）。 ⒉刑事警察局107 年12月22日刑鑑字第1078010148號鑑定書（原審卷㈠第201頁）。